【裁判字號】    98,台抗,743
【裁判日期】    981126
【裁判案由】    違反商業會計法聲請退保發還保證金
【裁判全文】
最高法院刑事裁定              九十八年度台抗字第七四三號
再抗告人  甲○○
上列再抗告人因被告乙○○違反商業會計法，聲請退保發還保證
金案件，不服台灣高等法院中華民國九十八年七月三十一日駁回
抗告之裁定（九十八年度抗字第六八０號），提起再抗告，本院
裁定如下：
    主  文
再抗告駁回。
    理  由
本件原裁定以具保證書或繳納保證金之第三人，將被告預備逃匿
情形，於得以防止之際報告法院、檢察官或司法警察官而聲請退
保者，法院或檢察官得准其退保，刑事訴訟法第一百十九條第二
項前段固有明文。但所謂將被告預備逃匿情形，於得以防止之際
報告，係指於被告尚未逃匿，且有防止可能之前，將被告如何預
備逃匿之具體情事，向法院、檢察官或司法警察官報告者而言，
若被告已逃匿，或僅空泛指稱被告不無預備逃亡之虞，而未舉出
具體之預備逃匿情事，均無藉以聲請退保，以免除其具保責任之
餘地；而是否准其退保，法院或檢察官本得斟酌是否確因該具保
第三人之報告，防止被告逃匿等情，而為准否退保之裁量，非謂
一提出報告，法院即應准予退保。又撤銷羈押、再執行羈押、受
不起訴處分或因裁判而致羈押之效力消滅者，免除具保之責任，
同條第一項固亦有明文規定，然其所指再執行羈押，依同法第一
百十七條第一項之規定意旨，係指本案有該項所列各款事由而再
執行羈押者而言，至於另案羈押，並非此項所指之再執行羈押，
即不符合該項所指得以免除具保責任之情形，自不得因此發還保
證金。本件再抗告人甲○○於第一審聲請退還其就被告乙○○涉
犯商業會計法第七十一條第一款填製不實罪之台灣台北地方法院
九十七年度訴緝字第八四號違反商業會計法案件，為被告具保所
繳之保證金新台幣五萬元。然被告另因第一審法院九十八年度訴
緝字第八五號違反公司法案件，該院於民國九十八年一月六日合
法傳喚，無正當理由未到庭，嗣亦拘提無著，而於同年三月十一
日經該院發布通緝（第一審法院九十八年北院隆刑正緝字第一五
三號），本件違反商業會計法案件則於同月十七日併案通緝（第
一審法院九十八年北院隆刑正緝字第一六五號），業經第一審依
職權調閱上開違反公司法（九十八年度訴緝字第八五號）案卷核
閱屬實，並有原審法院被告通緝情形查核表可稽，足認被告至遲
於九十八年一月六日，即已有逃匿之事實。再抗告人前雖另於九
十八年一月二十日，向第一審陳明被告有逃亡之虞，據以聲請退
保發還保證金，然斯時已於九十八年一月六日被告有逃亡事實之
後，而非得以防免被告逃亡之際，且再抗告人於九十八年一月二
十日聲請退保時，所陳明之內容，僅泛稱被告拒絕與再抗告人保
持聯繫，又經常離家數日不歸等情事，並未具體釋明被告有何預
備逃亡拒絕接受審判之事證，核與上開法定准予免除具保責任及
准予退保之規定未盡相符，第一審未依再抗告人之聲請發還保證
金，自屬有據。再抗告人於原審抗告意旨雖以：再抗告人向第一
審承辦書記官及法院服務台詢問之結果，均獲告知應該會准退保
，再抗告人即於九十八年一月二十日，將被告有逃亡之嫌，以及
可能逃亡之相關事實，向法院陳明，聲請退保發還保證金，詎第
一審裁定竟認被告上開遭第一審法院發布通緝之日期九十八年三
月十一日，較再抗告人提出上開退保聲請為早，顯有錯誤。又再
抗告人具保之案件為本件違反商業會計法案件（即上開九十七年
度訴緝字第八四號），而被告遭通緝之案件則為上揭違反公司法
案件（九十八年度訴緝字第八五號），並非同一案件，且再抗告
人無公權力，不可能提出任何被告預備逃亡之具體事證，亦無從
知悉被告究竟係觸犯若干案件，爰請求撤銷原裁定云云。然再抗
告人向第一審法院書記官及服務處詢問，獲告知應該會准予退保
一節，並非法官就具體案件所為之裁判或處分，當無拘束法院之
效力；又抗告意旨指稱被告遭通緝之案件與再抗告人所具保之案
件不同部分，仍無解於被告已有逃亡之基本事實，且亦不因此得
認再抗告人符合刑事訴訟法第一百十九條之規定而謂法院當然必
須退保發還保證金。因認第一審駁回退保聲請之裁定，尚無不合
，予以維持，駁回再抗告人在第二審之抗告。經核於法亦無違誤
。再抗告意旨徒以再抗告人並無公權力，難以知悉被告所犯另案
之詳情，故無法提供被告逃匿之具體事證云云，指摘原裁定不當
，然被告上開已逃匿之事實，並不因再抗告人是否有公權力得以
知悉其情而有不同。揆諸首揭說明，被告既已逃亡，再抗告人即
無再適用上開退保規定聲請退保。從而再抗告意旨執以指摘原裁
定不當，尚難認有理由，應予駁回。
據上論結，應依刑事訴訟法第四百十二條，裁定如主文。
中    華    民    國  九十八  年  十一    月  二十六  日
                      最高法院刑事第四庭
                          審判長法官  張  淳  淙
                                法官  劉  介  民
                                法官  蔡  彩  貞
                                法官  魏  新  和
                                法官  吳  信  銘
      本件正本證明與原本無異
                                      書  記  官
中    華    民    國  九十八  年  十二    月    四    日
                                                      R


司法院資訊處製作；財團法人民間司法改革基金會備份。
